臺灣彰化地方法院民事裁定　96年度聲字第173號
聲　請　人　丁○○
相　對　人　丙○○
兼法定代理　乙○○
人
相　對　人　甲○○
上列聲請人聲請發還擔保金事件，本院裁定如下：
    主  文
台灣南投地方法院九十三年度存字第一二六號提存事件聲請人所
提存之擔保金新臺幣壹拾萬元，准予返還。
    理  由
一、按應供擔保之原因消滅者，及訴訟終結後，供擔保人證明已
    定20日以上之期間，催告受擔保利益人行使權利而未行使，
    或法院依供擔保人之聲請，通知受擔保利益人於一定期間內
    行使權利並向法院為行使權利之證明而未證明者，法院應依
    供擔保人之聲請，以裁定命返還其提存物，民事訴訟法第10
    4條第1項第1款、第3款定有明文。另依同法第106條，前開
    規定於其他依法令供訴訟上之擔保者準用之。又按假扣押、
    假處分、假執行於執行程序實施前撤回執行之聲請，法院（
    提存所）應依供擔保人之聲請，返還其提存物或保證書，毋
    庸裁定，原為修正前民事訴訟法第104條第3項中段及提存法
    第16條第1項第2款所明定。雖於民事訴訟法第104條第3項修
    正刪除後，提存法第16條未配合修正前，發生無法律明文可
    供適用之情形，但修正前民事訴訟法第104條第3項中段之規
    定係本於「未受執行即無損害，無損害即無權利，無權利即
    無擔保利益」之法理，該法理縱無明文規定，亦得予以適用
    ，是遇執行程序實施前撤回執行之聲請或根本未向執行法院
    聲請強制執行之情形，供擔保人仍得逕向法院提存所請求返
    還，毋須聲請法院裁定。
二、本件聲請意旨略以：聲請人與相對人間請求假扣押強制執行
    事件，聲請人前遵本院93年度裁全字第229號民事假扣押裁
    定為擔保聲請假扣押，並以臺灣南投地方法院93年度存字第
    126號提存事件提存在案，嗣後聲請人聲請臺灣南投地方法
    院以93年度執全字第56號強制執行事件對相對人甲○○之財
    產實施假扣押，而未對相對人丙○○、乙○○之財產聲請執
    行。茲因本案訴訟業已終結，聲請人已聲請撤銷上開假扣押
    民事裁定（案號：本院96年度裁全字第276號民事裁定），
    復撤回假扣押執行之聲請，且聲請人未對相對人丙○○、乙○○之財產實施假扣押強制執行，相對人丙○○、乙○○無
    損害發生，其應供擔保原因即已消滅，又定20日以上期間催
    告受擔保利益人即相對人甲○○行使權利而未行使，爰請求
    准予發還擔保金等語，並提出假扣押民事裁定、提存書、撤
    銷假扣押民事裁定、存證信函及掛號郵件收件回執等件為證
    。經查：原告主張之前揭事實，業據本院依職權調取本院93
    年度裁全字第229號、96年度裁全字第276號保全程序卷宗、
    臺灣南投地方法院93年度存字第126號提存卷宗、93年度執
    全字第56號執行卷宗，經核無訛。又聲請人就相對人丙○○
    、乙○○部分未實施強制執行，實際上並無損害發生，且依
    強制執行法第132條第3項規定，本件聲請人收受93年2月10
    日之假扣押裁定後已逾30日，已不得再持該假扣押裁定對相
    對人丙○○、乙○○聲請執行，故聲請人本無待本院裁定，
    即得逕向本院提存所聲請返還擔保金，是聲請人聲請返還擔
    保金，自無不合，爰依前開規定，裁定准許如主文。
三、依首揭條文，裁定如主文。
中　　華　　民　　國　　96　　年　　4　　月　　17　　日
                  民事第二庭    法　官　詹秀錦
以上正本係照原本作成。
如對本裁定抗告，須於裁定送達後10日內向本院提出抗告狀。
中　　華　　民　　國　　96　　年　　4 　　月　　17　　日
                      　　　    書記官　陳秀香
